臺灣高雄地方法院民事判決
111年度雄小字第2155號
原      告  荷風世家大樓管理委員會

法定代理人  賀照梅  
訴訟代理人  郭德成  
被      告  王克輝  
上列當事人間請求給付公寓大廈管理費事件，本院於民國111年1
0月20日言詞辯論終結，判決如下：
    主      文
一、被告應給付原告新臺幣（下同）6,000元及自民國（下同）1
    11年3月8日起至清償日止，按年息5％計算之利息。
二、訴訟費用1,000元由被告負擔。
三、本判決得假執行。
    事實及理由
一、本件原告原係向本院聲請核發支付命令（本院111年度司促
    字第3293號），惟被告業於法定期間內提出異議，依據民事
    訴訟法第519條第1項規定，即應以原支付命令之聲請視為起
    訴，合先敘明。
二、原告主張：被告為荷風世家大樓（下稱系爭大樓）住戶，亦
    為門牌號碼高雄市○○區○○路000○0號3樓之2房屋之所有權人
    ，積欠110年1月至12月，每月應繳納電梯修理費用500元，
    合計6,000元，經原告通知催繳，被告仍置之不理，爰依公
    寓大廈管理條例第10條第2項、系爭大樓109年10月16日110
    年度區分所有權人會議決議通過（下稱系爭決議），請求被
    告加計法定遲延利息如數給付等語，聲明：如主文第1項所
    示。
三、被告則以：系爭決議有下列違反法令之事由：首先，依公寓
    大廈管理條例第29條第3項規定，主任委員限於任期1年，連
    選得連任1次，原告法定代理人賀照梅（下稱賀照梅）於108
    年、109年連續擔任主任委員一職、110年雖非主任委員，但
    任監察委員，亦屬違反前揭得連選連任一次主任委員一次之
    規定，故賀照梅於109年間應不得再接續擔任主任委員，而
    系爭決議係於109年間由賀照梅為召集人召開，應屬無召集
    權人召集之會議；又系爭決議並未依公寓大廈管理條例第30
    條第1項規定，由召集權人於開會前10日以書面載明開會內
    容通知各區分所有權人，亦違反公寓大廈管理條例第30條第
    1項規定；再者，系爭決議採無異議表決通過，亦屬決議方
    法之違法；此外，經伊向系爭大樓管委會及三民區公所調閱
    系爭決議會議紀錄，兩者內容有所出入，伊懷疑系爭決議非
    真正，衡酌上情，系爭決議有前揭無召集權人召集、召集程
    序、決議方法之違法及會議紀錄內容之瑕疵，均導致系爭決
    亦無效，原告猶依系爭決議請求伊給付電梯維修費用，於法
    自有未合等語置辯，並聲明：原告之訴駁回。
五、得心證之理由：
㈠、按公寓大廈應成立管理委員會或推選管理負責人。公寓大廈
    成立管理委員會者，應由管理委員互推一人為主任委員，主
    任委員對外代表管理委員會。主任委員、管理委員之選任、
    解任、權限與其委員人數、召集方式及事務執行方法與代理
    規定，依區分所有權人會議之決議。但規約另有規定者，從
    其規定；管理委員會有當事人能力，公寓大廈管理條例第29
    條第1、2項、第38條第1項分別定有明文。公寓大廈成立管
    理委員會或推選管理負責人，應向直轄市、縣（市）主管機
    關報備，公寓大廈管理報備事項處理原則第3點第1項亦定有
    明文。查，系爭大樓已成立管理委員會，並推選主任委員賀
    照梅代表原告，且依規定向主管機關即高雄市三民區公所報
    備，有系爭大樓公寓大廈管理組織報備證明、高雄市三民區
    公所110年11月9日高市○區○○○00000000000號函在卷可稽（
    見本院卷第99頁、第101、102頁），應認原告係屬合法成立
    之公寓大廈管理組織。
㈡、次按，共用部分、約定共用部分之修繕、管理、維護，由管
    理負責人或管理委員會為之。其費用由公共基金支付或由區
    分所有權人按其共有之應有部分比例分擔之。但修繕費係因
    可歸責於區分所有權人或住戶之事由所致者，由該區分所有
    權人或住戶負擔。其費用若區分所有權人會議或規約另有規
    定者，從其規定；公寓大廈應設置公共基金，其來源如下：
    二、區分所有權人依區分所有權人會議決議繳納；區分所有
    權人或住戶積欠應繳納之公共基金或應分擔或其他應負擔之
    費用已逾2期或達相當金額，經定相當期間催告仍不給付者
    ，管理負責人或管理委員會得訴請法院命其給付應繳之金額
    及遲延利息，公寓大廈管理條例第10條第2項條第1項第2款
    、第21條分別定有明文。查，被告既係系爭大樓之區分所有
    權人（見本院卷第97頁），即應依公寓大廈管理條例第10條
    第2項、第21條規定負擔繳交管理費、共有部分修繕費用之
    義務，而系爭決議會議紀錄記載：「案由一、討論本大樓電
    梯故障損壞率高，改善事宜。決議：經區分所有人會議提議
    ，全體住戶一致同意，無異議，通過大樓6部電梯修繕，更
    換新品零件，自110年1月1日起，每一住戶每月酌收新臺幣5
    00元。不分年繳、季繳、月繳，直到電梯整修付款完成，由
    管委會決議自然不再收費，公告張貼明目財報為準，以上議
    題增訂列入大樓住戶規約條文內。」有系爭決議會議紀錄在
    卷可稽（見本院卷第167-169頁），原告復於111年1月10日
    以高雄義民郵局第10號存證信函通知被告繳納110年1月至12
    月電梯修繕費用費6,000元（見本院卷第85頁），再以本件
    支付命令聲請狀請求被告給付110年1至12月電梯修繕費共6,
    000元（見本院卷第7頁），惟為被告所拒（見本院卷第111
    頁），是以被告積欠上開電梯維修費已逾12期，原告自得依
    公寓大廈管理條例第10條第2項、系爭決議訴請被告給付自1
    10年1月至12月所欠之電梯修理費用6,000元。
㈢、至被告另抗辯：系爭決議係由無召集權人召集、系爭決議未
    為合法之開會通知、決議方法亦非合法，且系爭決議紀錄亦
    非真正，故系爭決議應屬無效云云，惟為原告所否認，經查
    ：
  1.首就被告抗辯：系爭決議係由無召集權人召集部分，為審究
    ：
  ①按管理委員、主任委員及管理負責人之任期，依區分所有權
    人會議或規約之規定，任期一至二年，主任委員、管理負責
    人、負責財務管理及監察業務之管理委員，連選得連任一次
    ，其餘管理委員，連選得連任。但區分所有權人會議或規約
    未規定者，任期一年，主任委員、管理負責人、負責財務管
    理及監察業務之管理委員，連選得連任一次，其餘管理委員
    ，連選得連任。」依公寓大廈管理條例第29條第3項定有明
    文。準此，管理委員會之主任委員任期為1至2年，限於得連
    選連任一次。
  ②被告關此雖抗辯：原告之法定代理人賀照梅於108年、109年
    擔任主任委員，110年系爭大樓主任委員雖為第三人但賀照
    梅擔任監察業務之管理委員，但111年又係由賀照梅擔任系
    爭大樓主任委員，賀照梅連續數屆擔任主任委員、監察業務
    之管理委員業已違反前揭公寓大廈管理條例第29條第3項所
    定主任委員限連選連任1次之規定，賀昭梅為作成系爭決議
    之會議召集人，系爭決議係由無召集權人所召集之會議作成
    ，系爭決議自屬無效云云，原告固不爭執：原告之法定代理
    人賀照梅於108年、109年連續擔任主任委員、110年擔任監
    察業務之管理委員、111年又擔任主任委員，但仍主張：並
    未連任主任委員故未違法上開規定等語，經查：系爭決議係
    於109年10月間作成，於斯時縱108年、109年之主任委員均
    為賀照梅，亦無違反前揭規定主任委員限於得連選連任1次
    之規定，至110年賀照梅已非主任委員而係擔任監察業務之
    管理委員，與主任委員職位不同，縱賀照梅復於111年間經
    選任為主任委員，亦無違反前揭規定，是被告此部分所辯，
    亦難認為可採。
  2.其次，就被告抗辯：系爭決議之開會通知違反公寓大廈管理
    條例第30條規定需於開會前10日載明開會內容，通知各區分
    所有權人，其召集程序違法、決議方法採無異議表決通過，
    亦導致系爭決議無效云云，惟按總會之召集程序或決議方法
    ，違反法令或章程時，社員得於決議3個月內請求法院撤銷
    其決議。但出席社員，對召集程序或決議方法，未當場表示
    異議者，不在此限。總會決議之內容違反法令或章程者，無
    效，民法第56條第1項、第2項亦有明定。公寓大廈之區分所
    有權人會議乃全體區分所有權人組成之最高意思機關，主要
    係為區分所有建物內各區分所有權人及住戶之利害關係事項
    所召開，其決議係屬多數區分所有權人意思表示一致之行為
    而發生一定私法上之效力，其性質與民法社團總會相同，法
    理上自得援用民法有關社團總會決議之相關規定，而類推適
    用民法第56條之規定（最高法院92年度台上字第2517號判決
    意旨參照）。依上開說明，被告如認系爭決議之召集程序部
    分，有未經合法通知之違法、決議方法之違法，應由被告於
    決議後3個月內訴請法院撤銷之，被告既未提起撤銷系爭決
    議，則系爭決議仍有效存在，否則基於貫徹公寓大廈管理條
    例區分所有權人間私法自治理念，尊重形式上仍屬存在之系
    爭決議。
  3.再者，就被告抗辯：系爭決議非真正，應屬無效云云，惟原
    告所否認，並陳稱：系爭決議陳報於公所之會議紀錄雖有部
    分文字誤載之情形，但確實有於109年10月16日召開會議，
    並作成決議等語，關此部分事實，業經證人謝月娥到庭證稱
    ：伊為系爭大樓住戶，伊為系爭大樓3樓之1之區分所有權人
    ，伊有於109年10月16日參與系爭大樓之區分所有權人會議
    ，於當日確有討論系爭大樓老舊電梯維修之議題，在場並無
    反對之住戶，因為系爭大樓已經20多年，電梯要換新，但管
    理費剩下經費不足，故無人反對修繕電梯等語（見本院卷第
    221-222頁），並據原告提出系爭決議會議紀錄（第167-169
    頁）、系爭大樓區分所有權人會議（會議日期：109年10月1
    6日）含簽到名冊（見本院卷第171-193頁）、簽到表（見本
    院卷第195頁）、公告及會議通知書（見本院卷第197-199頁
    ）、系爭大樓電梯系統更新工程契約書（見本院卷第201-20
    9頁），經核與證人謝月娥所述相符，足見，系爭決議確實
    有召開、且係區分所有權人為處理社區管理維護之會議無誤
    ，被告辯稱：系爭決議非真正云云，亦無可採。
六、綜上，原告依公寓大廈管理條例10條第2項、系爭決議起訴
    請求被告給付6,000元及自支付命令繕本送達翌日即111年3
    月8日（見本院卷第109頁）起至清償日止，按年息5％計算之
    利息為有理由，應予准許，爰判決如主文第1項所示。又，
    本件係適用小額訴訟程序所為被告敗訴之判決，爰依民事訴
    訟法第436條之20規定職權宣告假執行，如主文第3項所示。
七、本件判決基礎已臻明確，兩造其餘所提出之攻擊防禦方法、
    訴訟資料，經核與判決基礎不生影響，爰不一一論、駁。
八、訴訟費用之負擔：民事訴訟法第78條規定。
中　　華　　民　　國　　111 　年　　11　　月　　10　　日
                  高雄簡易庭  法　　　官  林綉君
以上正本係照原本作成。如對本判決上訴，非以判決違背法令為
理由，不得為之。且須於判決送達後20日內向本院提出上訴狀並
記載上訴理由，同時一併繳納上訴審裁判費新臺幣1,500元，暨
添具繕本1件。
中　　華　　民　　國　　111 　年　　11　　月　　10　　日
      　　　　　　　　　　　　書　記　官  羅崔萍